【裁判字號】    90,訴,545
【裁判日期】    900827
【裁判案由】    妨害自由等
【裁判全文】
臺灣臺南地方法院刑事判決                            九十年度訴字第五四五號
    公  訴  人  臺灣台南地方法院檢察署檢察官
    被      告  甲○○
    選任辯護人  卓平仲
    輔  佐  人  乙○○
右列被告因妨害自由等案件，經檢察官提起公訴（八十九年度偵字第一三三八九號）
，本院判決如左：
    主  文
甲○○以加害生命之事，恐嚇他人，致生危害於安全，處有期徒刑貳月，如易科罰金
，以參佰元折算壹日；又以強暴方法，剝奪人之行動自由，處有期徒刑陸月，如易科
罰金，以參佰元折算壹日，扣案之瑞士刀及電擊棒各壹支，均沒收。應執行有期徒刑
柒月，如易科罰金，以參佰元折算壹日，緩刑參年，前開扣案之瑞士刀及電擊棒各壹
支，均沒收。
    事  實
一、甲○○、丙○○係配偶關係，二人具有家庭暴力防治法第三條第一款之家庭成員
    關係，平日感情不睦。民國八十九年十一月十九日凌晨二時許，甲○○在台南縣
    永康市○○○路二一五巷四六號六樓之一住處，因不滿其妻丙○○提議離婚，竟
    憤而當場開啟廚房瓦斯桶（未逸漏瓦斯），並基於恐嚇之犯意，以加害生命之事
    ，向丙○○恫稱：「要離婚，就同歸於盡」，致丙○○心生畏懼，而生危害於丙○○之安全，嗣丙○○隨即將瓦斯桶關閉。後甲○○為與丙○○談判婚姻問題，
    遂於同日上午十時二十分許，持其所有之電擊棒一支及瑞士刀一把，前往台南縣
    永康市○○路一Ｏ七二號「藍色海洋茶坊」丙○○上班處所，另行基於以強暴方
    法剝奪他人行動自由之犯意，以腳踢開上址辦公室之大門（未生毀損結果），隨
    即以手勒住丙○○之脖子，將丙○○強拉出辦公室，丙○○之姐丁○○見狀向前
    阻止，甲○○為達強押丙○○外出談判婚姻問題之目的，竟基於傷害之犯意，持
    前開瑞士刀刺丁○○之左臂，致丁○○受有左前臂裂傷０．５ｘ０．２公分之傷
    害，迨甲○○強押丙○○至該店門口時，甲○○見丁○○仍欲向前阻止，遂接續
    前開傷害之犯意，改持前開電擊棒電擊丁○○之腹部，致丁○○受有左側腹部疼
    痛、麻木之傷害，嗣甲○○並以持前開瑞士刀架住丙○○脖子之強暴方式，而剝
    奪丙○○之行動自由，並搭乘計程車離開，於同日上午十時三十分許，到達台南
    縣永康市○○路一號世華銀行前下車，適警方巡邏員警據報趕抵，將甲○○當場
    逮獲，並扣得前開瑞士刀及電擊棒各一支。
二、案經丙○○、丁○○訴由台南縣警察局永康分局報告台灣台南地方法院檢察署檢
    察官偵查起訴。
    理  由
一、(1)恐嚇危害安全罪部分（告訴人丙○○部分）：
    訊據被告甲○○坦承於前揭時、地以加害生命之事，恫嚇告訴人丙○○乙情，核
    與丙○○於警訊、偵查及本院審理時指訴之情節相符，堪認被告此部分之白白與
    事實相符，是被告於前揭時、地，以加害生命之事恐告訴人丙○○之犯行，至為
    明灼，且被告甲○○與告訴人丙○○係配偶關係，為其二人所自承，並有法務部
    戶役政連結作業系統表一紙在卷可參，其二人具有家庭暴力防治法第三條第一款
    之家庭成員關係，亦堪認定，是被告恐嚇丙○○之犯行，堪以認定。
    (2)剝奪行動自由罪部分（告訴人丙○○部分）：
    訊據被告甲○○坦承於前揭時、地，為與丙○○洽談婚姻問題，持前開瑞士刀及
    電擊棒各一支，至「藍色海洋茶坊」，並強押丙○○而剝奪其行動自由等情明確
    ，核與告訴人丙○○、丁○○供述之情節大致相符，亦據證人即在場目擊之陳秋
    燕到庭結證稱：「當時丙○○進來與我說完話，不到一分鐘丙○○又衝進來把門
    關上，還沒有關上就被被告將門撞開，被告就勒著丙○○的脖子出去．．．。」
    、證人即在場擊之顏靜吟到庭結證稱：「當時我正在結帳，看到被告一直拉著丙○○要出去，到一半時被告從口袋拿出瑞士刀抵住丙○○的脖子．．．他就一直
    拉丙○○出去。」等語屬實（見本院九十年五月二十五日訊問筆錄），此外，並
    有前開扣案之瑞士刀及電擊棒各一支可資佐證，準此，被告為與告訴人丙○○就
    婚姻問題談判，進而強押丙○○上計程車，而剝奪其行動自由之犯行，亦甚明確
    。是被告剝奪他人行動自由之犯行，洵堪認定。
    (3)傷害罪部分（告訴人丁○○部分）：
    訊據被告固承告訴人丁○○前揭傷勢為其以瑞士刀及電擊棒所造成，然矢口有何
    傷害犯行，辯稱：丁○○前揭所受之傷，係伊在情急之下，不小心才以瑞士刀及
    電擊棒所致云云。惟查：
    被告右揭於前揭時、地，先後分持瑞士刀及電擊棒傷害告訴人丁○○，致其受有
    如事實欄所載傷害之犯罪事實，業據告訴人丁○○、丙○○二人指訴綦詳，而丁○○受有前揭傷害，亦有三友醫院八十九年十一月十九日南縣衛院字第１５４１
    ３１１０９６號診斷證明書一紙附於偵卷可稽，又參以被告自承只要有人阻止其
    將丙○○帶出上開荼坊者，其便會將其等趕走等語（見本院九十年五月二十五日
    訊問筆錄），且丁○○係為阻止被告將丙○○強行押出上該荼坊而為被告所傷害
    等情，足徵被告為達成其押走丙○○以行談判之目的，而不惜傷害丁○○，其有
    傷害他人身體之犯意，彰彰甚明，其辯稱：係不小心方始丁○○受傷等語，實不
    足採信。此外，復有前開扣案之持瑞士刀及電擊棒各一支可資佐邆，被告傷害犯
    行，亦堪認定。
二、核被告甲○○以加害生命之事，恐嚇告訴人丙○○，致生害於其安全，所為係犯
    刑法第三百零五條之恐嚇危害安全罪。被告以持瑞士刀架住丙○○脖子之強暴方
    法，剝奪告訴人丙○○之行動自由，核其所為係刑法第三百零二條第一項之剝奪
    行動自由罪。被告又持瑞士刀及電擊棒傷害告訴人丁○○，致其受有如事實欄所
    載之傷害，核其所為係犯刑法第二百七十七條第一項之傷害罪。其先後二次分持
    瑞士刀及電擊棒傷害丁○○，時間、地點緊接，應屬一個犯意，多次動作之一個
    行為，侵害一個法益，為接續犯，屬單純一罪。又被告前開所犯傷害、剝奪行動
    自由罪二罪間，有方法、目的之牽連關係，應從一重之刑法第三百零二條第一項
    之剝奪行動自由罪諭處。被告所犯上開恐嚇危害安全罪與剝奪行動自由二罪間，
    犯意各別，罪名互異，應分論併罰，公訴人亦認上開二罪間，有牽連犯之關係，
    容有未洽，併此敘明。爰審酌被告犯罪之動機、目的、手段、所生危害、犯罪後
    坦承部分態度尚稱良好等一切情狀，分別量處如主文所示之刑，並諭知易科罰金
    之折算標準，暨定其應執行刑及諭知易科罰金之執行標準，以資懲儆。末查被告
    前未曾受有期徒刑以上刑之宣告，有台灣台南地方法院檢察署刑案資料查註紀錄
    表、台灣高等法院被告全國前案紀錄表在卷可憑，因婚姻問題一時情急失慮致罹
    刑章，其經此教訓後，應知所警惕，信無再犯之虞，本院認其所宣告之刑以暫不
    執行為適當，併諭知緩刑三年，以勵自新。按案之瑞士刀及電擊棒各一支，為被
    告所有，且係供犯本罪所用之物，業其供明在卷，爰依法宣告沒收。
三、公訴意旨另以：被告甲○○於八十九年十一月十九日上午十時二十分許，前往台
    南縣永康市○○路一Ｏ七二號「藍色海洋茶坊」丙○○上班處所，以瑞士刀架住
    丙○○脖子強押丙○○外出談判，而剝奪丙○○之行動自由搭坐乘計程車到達台
    南縣永康市○○路一號前時，被告續以腳踢傷丙○○左手、腰部等處成傷，復再
    度出言對丙○○嚇稱「要死，大家一起死，我要殺死妳全家」等語，致丙○○心
    生畏怖不敢抗拒，因認被告此部分尚涉對丙○○涉有刑法第二百七十七條第一項
    之傷害罪及同法第三百零五條之恐嚇危害安全罪嫌。然訊據被告對此部分之犯行
    堅詞否認，辯稱未對丙○○為傷害之行為，復未再行恐嚇丙○○等語。經查，(1)
    觀之告訴人丙○○據以指訴被告對其涉有傷害犯行之診斷證明書載稱：１、左小
    腿疼痛（被拉）；２、左肩挫傷、夾傷（門）、疼痛；３、左手夾傷疼痛，此有
    三友醫院八十九年十一月十九日南縣衛院字第１５４１３１１０９６號診斷證明
    書在偵卷可憑，是就丙○○所受之傷勢觀之，告訴人丙○○所受之傷，幾為夾傷
    或拉傷，顯非遭他人以腳踢所致，且腰部亦未受有任何傷害，另參以丙○○於本
    院審理時供陳：「（你的左手、腰部等處的傷痕是何處受傷的？）在荼坊拉扯所
    造成的．．．。」等語（見本院九十年五月二十五日訊問筆錄），又查無其他積
    極事證足資佐證被告確有於公訴人所指之時、地傷害丙○○，是尚難僅憑丙○○
    之指訴及前開診斷證明書遽予認定被告對丙○○涉有傷害犯行。(2)至被告復再度
    出言對丙○○嚇稱「要死，大家一起死，我要殺死妳全家」一情，業為被告所否
    認，而此部分之犯行，除與被告有婚姻紛爭之丙○○指訴外，亦查無其他積極事
    證可資證明被告確曾再行恐嚇丙○○，是尚難僅憑丙○○片面之指訴，遽予認定
    被告之罪刑。綜上所陳，公訴人認被告尚涉有前揭犯行即有未合，惟公訴意旨認
    此部分之犯行與前揭論罪科刑之恐嚇危害安全罪及剝奪行動自由罪間，有牽連犯
    之關係，屬裁判上一罪，爰不另為無罪之諭知。
據上論斷，應依刑事訴訟法第二百九十九條第一項前段，刑法第五十六條、第三百零
五條、第三百零二條第一項、第二百七十七第一項、第五十五條、第五十一條第五款
、第四十一條第一項前段、第二項、第七十四條第一款、第三十八條第一項第二款，
罰金罰鍰提高標準條例第一條前段、第二條，判決如主文。
中      華      民      國      九十    年      八      月     二十七   日
                                        臺灣臺南地方法院刑事第三庭
                                            審判長法  官  李政庭
                              法  官  蔡奇秀
                                                  法  官  陳金虎
右正本證明與原本無異
如不服本判決，應於判決送達後十日內向本院提出上訴狀
                                                  書記官  歐祝吟
中      華      民      國      九十    年      八      月     二十七   日
附錄法條：
刑法第三百零五條：
以加害生命、身體、自由、名譽、財產之事，恐嚇他人致生危害於安全者，處二年以
下有期徒刑、拘役或三百元以下罰金。
刑法第三百零二條第一項：
私行拘禁或以其他非法方法，剝奪人之行動自由者，處五年以下有期徒刑、拘役或三
百元以下罰金。
刑法第二百七十七條第一項：
傷害人之身體或健康者，處三年以下有期徒刑、拘役或一千元以下罰金。


司法院資訊處製作；財團法人民間司法改革基金會備份。
